【裁判字號】    95,簡抗,65
【裁判日期】    951026
【裁判案由】    清償債務
【裁判全文】
臺灣臺北地方法院民事裁定              95年度簡抗字第65號
抗  告  人  兆豐國際商業銀行股份有限公司
法定代理人  乙○○
相  對  人  甲○○
上列當事人間因清償債務事件，抗告人對於民國九十五年九月十
一日本院台北簡易庭所為之九十五年度北簡字第三九八五三號裁
定不服，提起抗告，本院裁定如下：
    主  文
抗告駁回。
抗告訴訟費用由抗告人負擔。
    理  由
一、按當事人得以合意定第一審管轄法院。民事訴訟法第24條之
    合意管轄，如當事人之一造為法人或商人，依其預定用於同
    類契約之條款而成立，按其情形顯失公平者，他造於為本案
    之言詞辯論前，得聲請移送於其管轄法院。但兩造均為法人
    或商人者，不在此限。民事訴訟法第24條第1項前段、第28
    條第2項前段分別定有明文。
二、本件抗告意旨略以：民事訴訟法第28條第2項中「顯失公平
    」之規定，應以明顯失卻公平為要件。查信用卡現今都不收
    年費，對相對人亦然。信用卡消費亦不對消費者外加費用，
    其所圖僅係從特約商店回饋的些微折扣。若有一消費者不清
    償，則銀行與該消費者之損益是完全不成比例。因此銀行制
    定合意管轄為台北地方法院之時，已將萬一訴訟無需遠赴外
    地之成本考量進去，因此訂定合意管轄條款絕非「顯失公平
    」。又信用卡消費為消費者所選擇付款方式之一，消費者應
    付現金而用信用卡支付，乃其可選擇之事項，不能於享受便
    利時盡情享受，違約時又推給「顯失公平」。此種排除合意
    管轄之裁定，更不公平。為此，爰就原審移轉管轄之裁定提
    起抗告云云。
三、經查：
（一）民事訴訟法第28條第2項前段之立法意旨，在於當事人之
      一造為法人或商人時，通常占有經濟上之強勢地位，以其
      預定用於同類契約之合意管轄條款與非法人或商人之他造
      訂立契約時，他造就此類定型化契約條款表面上雖有締約
      與否之自由，實際上幾無磋商或變更之餘地，為防止合意
      管轄條款之濫用，造成弱勢的一造應訴不便且多所勞費等
      程序上不利益情況，於是明文排除合意管轄規定之適用，
      以保障經濟弱勢當事人受憲法訴訟權所保障之權益。
（二）兩造所簽訂之信用卡約定條款，乃屬定型化契約條款等情
      ，為兩造所不爭執，而細觀該約定條款第25條約定，乃係
      直接記載合意本院為第一審管轄法院，並非訂約時再另行
      填載，可見相對人在訂約時，對於管轄法院實際上幾無磋
      商或變更之餘地。又查相對人住所地係在高雄縣湖內鄉，
      另依抗告人於原審提出之相對人對帳單顯示，相對人消費
      地點大多在高雄地區，可見相對人日常生活作息之地點均
      在高雄地區，而本件抗告人為法人，相對人為一般持卡人
      ，相對居於經濟弱者之地位，經此涉訟，必須遠赴抗告人
      以附合契約預定之法院應訴，自有失公平。至抗告人所述
      上開成本考量，乃抗告人內部成本評估，並非相對人於簽
      約時所明知，亦非相對人得考量範圍，自不得轉嫁於相對
      人，再者，抗告人既同意交付信用卡予相對人使用，相對
      人當然得以依約盡情使用，何況抗告人亦得賺取特約商店
      折扣差價，本無僅相對人一方享盡便利之情。從而揆諸前
      揭規定及說明，本件即應排除合意管轄法院規定之適用。
      在無其他特別審判籍管轄法院之適用時，自應依民事訴訟
      法第1條第1項「以原就被」原則之規定，移送臺灣高雄地
      方法院管轄。原審據此所為之裁定，於法並無違誤。抗告
      人猶執陳詞以為主張，自無理由，應予駁回。
四、據上論結，本件抗告為無理由，依民事訴訟法第436條之1第
    3項、第495條之1、第449條第1項、第78條，裁定如主文。
中    華    民    國    95    年    10    月    26    日
                  民事第二庭  審判長法  官  鄭純惠
                                    法  官  林欣蓉
                                    法  官  黃雯惠
以上正本係照原本作成。
本裁定不得抗告。
中    華    民    國    95    年    10    月    27    日
                                    書記官  林玗倩


司法院資訊處製作；財團法人民間司法改革基金會備份。
